【裁判字號】    97,訴,321
【裁判日期】    970806
【裁判案由】    確認會員資格不存在
【裁判全文】
臺灣臺北地方法院民事判決               97年度訴字第321號
原      告  鄉林建設事業股份有限公司台北分公司
法定代理人  丙○○
訴訟代理人  王有民律師
被      告  甲○○
            乙○○
上列當事人間確認會員代表資格不存在事件，本院判決如下：
    主    文
原告之訴駁回。
訴訟費用由原告負擔。
    事實及理由
一、原告起訴主張：其為臺北市建築開發商業同業公會會員，臺
    北市建築開發商業同業公會第十三屆理事長蔡竹雄及其餘理
    監事均於民國九十六年八月十六日任期屆滿，為規劃自身或
    屬意人選連任或競選下屆理事長、理監事，竟於延長任期期
    間之九十六年九月二十日召開理監事會議，違法決議通過新
    增二百餘名公會會員代表之入會審查，並將先前諸多已入會
    而有不符會員代表資格之名單，併予審查通過，企圖影響第
    十四屆理事長、理監事選舉之公平性及公正性，原告業聲請
    鈞院對被告在內之三百五十一名會員代表為禁止行使臺北市
    建築開發商業同業公會會員代表權利之假處分，經鈞院以九
    十六年度裁全字第一二四九六號民事裁定准許。而被告甲○
    ○係以睦昇建設股份有限公司董事長名義申請加入為會員代
    表，但睦昇建設股份有限公司董事長為許憲宗，並非被告甲
    ○○，其不具被會員代表資格；至被告乙○○係以楊昇建設
    股份有限公司特別助理名義申請成為會員代表，但楊昇建設
    股份有限公司設立日期為九十六年八月三日，依商業團體法
    第十二條前段、臺北市建築開發商業同業公會章程第七條規
    定應於開業後一個月內加入臺北市建築開發商業同業公會，
    該公司卻遲至同年九月二十日始加入，顯然違反章程規定，
    其亦不具備會員代表資格，爰請求確認被告甲○○、乙○○
    二人之臺北市建築開發商業同業公會會員代表資格不存在。
二、按原告之訴，依其所訴之事實，在法律上顯無理由者，法院
    得不經言詞辯論，逕以判決駁回之，民事訴訟法第二百四十
    九條第二項定有明文。又確認法律關係之訴，非原告有即受
    確認判決之法律上利益者，不得提起之；確認證書真偽或為
    法律關係基礎事實存否之訴，亦同；前項確認法律關係基礎
    事實存否之訴，以原告不能提起他訴訟者為限，同法第二百
    四十七條第一項、第二項亦有明定。而民事訴訟法第二百四
    十七條所謂即受確認判決之法律上利益，須因法律關係之存
    否不明確，致原告在私法上之地位有受侵害之危險，原告主
    觀上認其在法律上之地位有不安之狀態存在，而此項危險、
    此種不安狀態，得以對於被告之確認判決除去之者，始為存
    在，若縱經法院判決確認，亦不能除去其不安之狀態者，即
    難認有受確認判決之法律上利益，最高法院二十七年上字第
    三一六號、五十二年台上字第一二三七號、第一二四零號著
    有判例闡釋甚明。
三、本件原告起訴請求確認被告甲○○、乙○○二人之臺北市建
    築開發商業同業公會會員代表資格不存在，無非以被告甲○
    ○並非會員睦昇建設股份有限公司之董事長、被告乙○○所
    代表之楊昇建設股份有限公司不具會員資格為據，然被告甲
    ○○是否為睦昇建設股份有限公司董事長、得否代表睦昇建
    設股份有限公司任臺北市建築開發商業同業公會會員代表，
    及楊昇建設股份有限公司是否具備臺北市建築開發商業同業
    公會會員資格，均僅為一事實，並非法律關係，就該事實原
    告亦非不能提起他訴訟救濟，且無論本件判決結果為何，均
    不致使原告在私法上之地位有受侵害之危險，亦無從據以除
    去原告主觀所認其法律上地位不安之狀態，蓋本件原告固為
    臺北市建築開發商業同業公會會員，但被告僅係總數近九百
    人之臺北市建築開發商業同業公會會員中，其中二名會員即
    睦昇建設股份有限公司、楊昇建設股份有限公司之代表，此
    觀臺北市建築開發商業同業公會網頁會員名錄所示即明，本
    件被告既僅佔近九百名會員其中二名，焉能產生影響原告會
    員資格、權利或理事長、理監事選舉之效果？易言之，無論
    此二名被告是否具備臺北市建築開發商業同業公會會員代表
    資格，均不致影響原告身為臺北市建築開發商業同業公會會
    員之資格及權利，更無影響臺北市建築開發商業同業公會第
    十四屆理事長、理監事選舉公平性、公正性之可能，原告非
    唯私法上之地位無受侵害之危險，亦無從據本件判決除去原
    告主觀所認其法律上地位不安之狀態。
四、從而，本件原告起訴請求確認之事實，得以提起他訴訟之方
    式請求，且判決結果無法據以除去原告主觀所認其法律上地
    位不安之狀態，顯乏訴之利益，顯無理由，爰不經言詞辯論
    ，逕予駁回。
據上論結，本件原告之訴無理由，依民事訴訟法第二百四十九條
第二項、第七十八條，判決如主文。
中    華    民    國    97    年    8     月    6     日
                    民事第一庭  法  官  洪文慧
上列正本核與原本無異。
如不服本判決，得於判決送達之翌日起二十日內，以書狀敘述理
由，向本庭提起上訴。
中    華    民    國    97    年    8     月    6     日
                                書記官  林芝儀


司法院資訊處製作；財團法人民間司法改革基金會備份。
